最高法院刑事判決　　　　　　　　　 110年度台上字第4904號
上　訴　人　趙偲妤
 
 
選任辯護人　陳宏銘律師
上列上訴人因違反毒品危害防制條例案件，不服臺灣高等法院中
華民國110年5月26日第二審判決（110年度上訴字第653號，起訴
案號：臺灣新北地方檢察署109年度偵字第26925、31807、35898
、38487號；109年度毒偵字第4674、5547、5548號），提起上訴
，本院判決如下：
    主  文
上訴駁回。
    理  由
壹、販賣第二級毒品部分：
一、按刑事訴訟法第377 條規定，上訴於第三審法院，非以判決
    違背法令為理由，不得為之。是提起第三審上訴，應以原判
    決違背法令為理由，係屬法定要件。如果上訴理由書狀並未
    依據卷內訴訟資料，具體指摘原判決不適用何種法則或如何
    適用不當，或所指摘原判決違法情事，顯與法律規定得為第
    三審上訴理由之違法情形，不相適合時，均應認其上訴為違
    背法律上之程式，予以駁回。
二、本件原審審理結果，認為上訴人趙偲妤有如原判決事實欄（
    下稱事實欄）一所載違反（修正前）毒品危害防制條例各犯
    行明確，因而就其附表（下稱附表）一編號二、三、四（即
    事實欄一之㈡、㈢、㈣）部分，撤銷第一審之科刑判決，改
    判仍分別論處上訴人犯販賣第二級毒品共3 罪刑。另就附表
    一編號一、五、六、七（即事實欄一之㈠、㈤、㈥、㈦）部
    分，維持第一審論處其犯販賣第二級毒品共4 罪刑之判決，
    駁回上訴人該部分在第二審之上訴。已載敘其調查證據之結
    果及憑以認定犯罪事實之心證理由。
三、毒品危害防制條例第17條第1 項減輕或免除其刑之規定，係
    以犯該條例第4條至第8條、第10條或第11條之罪，供出毒品
    來源，因而查獲其他正犯或共犯，為其要件。上訴人雖陳述
    其毒品來源，但所述欠缺補強證據，致職司犯罪偵查或訴追
    之機關未查獲，即與上述規定之要件不合。原判決就附表一
    編號二、三、四（已因上訴人供出毒品來源查獲廖家裕、陳
    易勤）、七（已因上訴人供出毒品來源查獲劉文龍）部分，
    業依同條例第17條第1 項規定減輕。另針對附表一編號一、
    五、六部分，何以難認與廖家裕、陳易勤經查獲並起訴之犯
    罪事實有時間先後或因果關聯，無從適用前述規定減免其刑
    之認定，詳為闡述，說明其論據，並無不合。稽之案內資料
    ，上訴人所稱毒品來源「蔡哥」部分，經查「蔡哥」即許庭
    豪，惟新北市政府警察局海山分局並未因上訴人供述，查獲
    許庭豪販賣毒品事實，而上訴人於民國109 年7月8日販賣予
    許庭豪之第二級毒品（即事實欄一之㈦部分），其來源為劉
    文龍，業據新北市政府警察局海山分局於110年3月22日查覆
    在卷，原審依法踐行調查證據程序時，上訴人亦陳明沒有意
    見。原判決因認此部分無供出毒品來源因而查獲之情事，自
    無調查未盡之違法。縱原判決未逐一列載該取捨判斷之全部
    細節，於結果並無影響。上訴意旨泛言原判決就上訴人供出
    毒品來源「蔡哥」部分，未再查明「蔡哥」是否已經追緝到
    案，即予審結，有調查未盡及理由欠備之違法，並非適法之
    第三審上訴理由。
四、量刑輕重，屬為裁判之法院裁量之職權，苟其量刑已以行為
    人之責任為基礎，並斟酌刑法第57條各款所列情狀，在法定
    刑度內，酌量科刑，而無違反公平、比例及罪刑相當原則，
    致明顯輕重失衡情形，自不得指為違法。原判決具體審酌刑
    法第57條科刑等相關一切情狀，分別就附表一編號二、三、
    四及附表一編號一、五、六、七部分所為量刑或維持第一審
    之量刑，既合法行使其量刑裁量權，於客觀上未逾越法定刑
    度，無悖於前述量刑原則，難認有逾越法律規定範圍，或濫
    用裁量權限之違法可言。又適用刑法第59條酌減其刑與否，
    法院本有權斟酌決定，原判決依審理結果，業就本件販賣第
    二級毒品各犯行何以不依該規定酌減之理由，闡述明確，並
    無不適用法則之違法情形。上訴意旨泛言原判決就所犯各罪
    未適用刑法第59條規定酌減，有理由不備、適用法則錯誤之
    違法，而為指摘，並非適法之第三審上訴理由。而刑法第47
    條第1 項規定累犯處罰「加重本刑至二分之一」，採「必加
    主義」，雖經司法院釋字第775 號解釋以其不分情節，一律
    須加重最低本刑，於不符合刑法第59條所定要件之情形下，
    致行為人所受之刑罰超過其所應負擔罪責之個案，不符罪刑
    相當原則、比例原則，於此範圍內，在刑法第47條第1 項修
    正前，為避免發生上述罪刑不相當之情形，法院應斟酌個案
    情形，裁量是否依該規定加重最低本刑。本件原判決對於附
    表一編號二至七部分（附表一編號一部分不構成累犯）已具
    體審酌上訴人前揭犯罪情節，認除法定本刑為無期徒刑部分
    不得加重外，其依累犯規定加重其刑，並無致上訴人所受刑
    罰超過所應負擔罪責，或其人身自由因此遭受過苛侵害之情
    形，且與罪刑相當原則無違，記明其裁量之理由，難指有違
    反前述司法院解釋意旨或適用法則不當之違誤。上訴意旨無
    視於原判決所為論述說明，持憑己見，就前述科刑裁量權之
    適法行使，指摘原判決關於附表一編號二至七部分，依累犯
    規定加重，又未予酌減，違背刑罰最後手段原則，且有理由
    欠備之違法，並非合法上訴第三審之理由。
五、綜合前旨及其他上訴意旨仍置原判決所為明白論斷於不顧，
    而持已為原判決指駁之陳詞再事爭辯，或對於事實審法院之
    職權行使，徒以自己之說詞，任意指為違法，要與法律規定
    得為第三審上訴理由之違法情形，不相適合。此部分上訴違
    背法律上程式，應予駁回。
貳、施用第二級毒品部分：
一、按刑事訴訟法第376條第1項各款所規定之案件，經第二審判
    決者，除第二審法院係撤銷第一審法院所為無罪、免訴、不
    受理或管轄錯誤之判決，並諭知有罪之判決，被告或得為被
    告利益上訴之人得提起上訴外，其餘均不得上訴於第三審法
    院，為該條項所明定。
二、本件上訴人因原判決事實欄二所示施用第二級毒品案件，經
    原判決就事實欄二之㈠部分撤銷第一審之科刑判決，改判仍
    論處上訴人犯附表一編號八所示施用第二級毒品罪刑；另就
    事實欄二之㈡部分，維持第一審論處其犯施用第二級毒品罪
    刑之判決（即附表一編號九部分），駁回該部分其在第二審
    之上訴，核屬刑事訴訟法第376 條第1項第1款之案件。依首
    開說明，上訴人自不得上訴於第三審法院。上訴意旨猶就該
    施用第二級毒品部分提起上訴，顯為法所不許，應予駁回。
據上論結，應依刑事訴訟法第395條前段，判決如主文。
中    華    民    國   110    年    9     月    1     日
                  刑事第六庭審判長法  官  許  錦  印  
                                  法  官  何  信  慶  
                                  法  官  劉  興  浪  
                                  法  官  高  玉  舜  
                                  法  官  朱  瑞  娟  
本件正本證明與原本無異
                                  書記官
中    華    民    國   110    年    9     月    7     日